臺灣嘉義地方法院民事裁定
110年度嘉簡調字第563號
聲  請  人  台新國際商業銀行股份有限公司

法定代理人  尚瑞強  


上列聲請人與相對人李建益、李建明間請求塗銷所有權移轉登記
事件，聲請調解，本院裁定如下：
    主  文
聲請駁回。
聲請程序費用由聲請人負擔。
    理  由
一、依民事訴訟法第406條第1項第1款規定，依法律關係之性質
    ，當事人之狀況或其他情事可認為不能調解或顯無調解必要
    或調解顯無成立之望者，法院得逕以裁定駁回調解。又民法
    第244條規定之因詐害行為所得行使之撤銷權，係屬一種撤
    銷訴權，非先經債權人訴求撤銷債務人與第三人間之有償或
    無償行為，尚不得逕行塗銷其所有權移轉登記（最高法院56
    年台上字第347號判例參照）。另調解成立者，依民事訴訟
    法第416條第1項，第380條第1項規定，與確定判決有同一之
    效力。惟判決為法院對於訴訟事件所為之公法的意思表示，
    調解或和解，為當事人就訴訟上之爭執互相讓步而成立之合
    意，其本質並非相同。故形成判決所生之形成力，無由當事
    人以調解或和解之方式代之（最高法院58年台上字第1502號
    判例要旨參照）。再者，債務人所為之無償行為，有害及債
    權者，債權人得聲請法院撤銷之；債務人所為之有償行為，
    於行為時明知有損害於債權人之權利者，以受益人於受益時
    亦知其情事者為限，債權人得聲請法院撤銷之，民法第244
    條第1項、第2項固有明文。惟前條撤銷權，自債權人知有撤
    銷原因時起，1年間不行使，或自行為時起，經過10年而消
    滅，民法第245條亦有明定。該項法定期間為除斥期間，其
    期間經過時權利即告消滅。此項除斥期間有無經過，縱未經
    當事人主張或抗辯，法院亦應先為調查認定，以為判斷之依
    據（最高法院91年度台上字第2312號裁判意旨參照）。
二、本件聲請意旨略以：相對人李建益對聲請人負有債務，其恐
    遭聲請人聲請強制執行，竟故意將嘉義市○○○段0000○號（門
    牌號碼嘉義市○○街00號，下稱系爭不動產）以贈與為原因移
    轉登記予李建明，至今李建益仍設籍其內，使聲請人無從追
    索，致害債權無法受償，依民法第244條第1項、第4項規定
    請求相對人李建明應將系爭不動產於93年4月8日以贈與為原
    因所為之所有權移轉登記予以塗銷，並回覆登記於相對李建
    益名下，而聲請調解等語。
三、經查，聲請人固依民法第244條第1項、第4項之規定，聲請
    調解相對人李建明應將系爭不動產辦理以贈與原因所為之所
    有權移轉登記予以塗銷，並回覆登記於相對人李建益名下，
    惟民法第244條之撤銷權為撤銷訴權，當事人須以訴訟形式
    撤銷該有爭議之法律行為，嗣由法院以形成判決決斷之，無
    從由兩造以調解方式互相讓步解決紛爭，故本件聲請調解之
    爭議法律關係，性質屬不能調解。且系爭不動產辦理贈與登
    記日期是93年4月8日，聲請人主張撤銷的法律關係，距今已
    逾10年以上，已逾權利行使除斥期間，從而聲請人之撤銷權
    既已不存在，應認不能調解。由上所述，本件聲請人之調解
    聲請，依其法律關係，已可認為不能調解，爰以裁定駁回本
    件調解之聲請。
四、依民事訴訟法第406條第1項第1款、第95條、第78條，裁定
    如主文。
中　　華　　民　　國　　110 　年　　11　　月　　4 　　日
                  臺灣嘉義地方法院嘉義簡易庭
                                    法　官　周欣怡
以上為正本係照原本作成。
本裁定不得聲明不服。
中　　華　　民　　國　　110 　年　　11　　月　　4 　　日
                                  書記官  葉芳如